【裁判字號】    97,台上,2378
【裁判日期】    970605
【裁判案由】    違反毒品危害防制條例
【裁判全文】
最高法院刑事判決            九十七年度台上字第二三七八號
上  訴  人  甲○○
上列上訴人因違反毒品危害防制條例案件，不服台灣高等法院台
中分院中華民國九十七年三月二十五日第二審更審判決（九十六
年度上更(二)字第三三六號，起訴案號：台灣台中地方法院檢察署
九十四年度毒偵字第一四五七九號），提起上訴，本院判決如下
：
    主  文
原判決撤銷，發回台灣高等法院台中分院。
    理  由
本件原判決認定上訴人甲○○明知海洛因為毒品危害防制條例第
二條第二項第一款所規定之第一級毒品，竟基於販賣海洛因營利
之概括犯意，持用駱淑清所有門號0000000000號行動
電話作為販毒之聯絡工具，自民國九十四年三月間某日起，至九
十四年四月二日中午十二時許，在台中縣霧峰鄉○○路之「雅虎
」電子遊戲場，以每包重約０‧五公克之海洛因新台幣（下同）
一千元之價格，連續五次販賣予吳宥臻，前四次每次得款一千元
，合計四千元，第五次則由吳宥臻以所有之Panasonic 廠牌手機
一支（配用門號0000000000號之SIM 晶片卡）作價一
千元交予上訴人，以抵償價金。吳宥臻於同年四月二日中午向上
訴人購得海洛因一包後，旋於當日下午為警查獲，並在警詢供出
其施用毒品來源及交易處所後，經警於同日晚上十一時五十五分
許前往吳女所指交易地點即台中縣霧峰鄉○○路之「雅虎」電子
遊戲場附近查察，果在同鄉○○路與林森路口發現上訴人偕同胡
岦宏駕乘Ｓ二─七三００號自用小客車，乃當場查獲，在該自用
小客車上扣得上訴人所有，以小皮包裝置之海洛因十二包（驗餘
合計淨重十三‧三０公克）及上訴人所有，用以分裝海洛因販賣
之空夾鏈袋二包、藥鏟一支等情。因而撤銷第一審該部分科刑之
判決，經比較刑法之新舊規定後，改判仍論處上訴人連續販賣第
一級毒品（累犯）罪刑。固非無見。
惟查：(一)、原判決事實認定上訴人係持用0000000000
號行動電話作為販毒聯絡工具，自九十四年三月間某日起，至九
十四年四月二日中午十二時許止，先後五次販賣海洛因予吳宥臻
等情。其理由並引用吳宥臻於警詢、偵查中所稱渠於上開期間係
以其所有0000000000號手機撥打上訴人所持用之00
00000000號手機，與之聯絡購買海洛因事宜，最近一次
於九十四年四月二日中午十二時許，在台中縣霧峰鄉○○路之「
雅虎」電子遊戲場，以一支Panasonic 廠牌手機作價向上訴人購
買約０‧五公克海洛因等語，資為認定上訴人本件販賣海洛因犯
行之主要論據。然依吳宥臻與上訴人二人所使用上開行動電話九
十四年三月二十日至同年四月四日間之雙向通聯紀錄顯示，渠等
於九十四年三月二十日、二十三日、二十四日、二十五日、二十
七日及同月二十八日，固有通聯情形，然其後該二行動電話即無
通聯紀錄可考（見二一三一號偵卷第九十五頁）。原判決於理由
內猶援引該雙向通聯紀錄，乃認吳宥臻上開警詢、偵查中之供述
非虛。則原判決上開事實認定要與所引該項卷證不相符合，而有
判決理由矛盾之違法。(二)、原判決於採信吳宥臻警詢、偵查中供
述之論斷理由，先係說明吳宥臻於查獲當天（即九十四年四月二
日），以手機聯絡，與上訴人交易毒品之時間，應係當天十二時
許，而非渠於偵查中所稱下午二時許。然嗣則以吳宥臻所指用以
抵價一千元，向上訴人購買毒品之手機，雖經警搜索扣押無著，
但吳女於警詢、偵查中已就其如何以手機換取海洛因之情節證述
明確。參以卷附上開通聯紀錄，渠於九十四年三月二十八日以前
確有使用該門號手機與上訴人通話，其後即未再使用。又謂吳宥
臻於最後一次持手機向上訴人交易海洛因，因無證據可認其先以
電話與上訴人聯繫，衡之吳女與上訴人均係在上開電子遊戲場進
行毒品交易，應認吳宥臻於該次係親至該電子場所與上訴人當面
接洽毒品交易等語。則其上開理由關於吳宥臻於九十四年四月二
日查獲當日為向上訴人購買海洛因，究竟有否以上開手機與上訴
人為通聯之論斷，前後不相符合，亦有判決理由矛盾之違誤。(三)
、原判決理由係以吳宥臻警詢之審判外陳述，雖與渠嗣於審判中
之供證不符，然吳女警詢之陳述，係出於其自由意志所為，衡之
該證人經警方甫查獲，即進行詢問，當時並無上訴人在場之心理
壓力，未及顧慮向警方據實陳述之後果，較無刻意虛偽陳述或迴
護推卸之可能，乃認渠警詢陳述在客觀上應具有較可信之特別情
況。復以吳女偵查中經具結之供證查無任何不法取供情形，或其
他在客觀上具「顯有不可信」之情況，亦認同具證據能力。然觀
諸吳宥臻於第一審審理時到庭結證，則稱查獲當日警員係持上訴
人之照片，問伊上訴人在何處，伊表示不知道，警員仍要伊帶路
去找上訴人，並要伊指認上訴人販毒，當時伊毒癮發作，想趕快
做完筆錄回去，乃照警員意思（作筆錄），伊嗣於偵查中所供，
亦不實在，係依警詢筆錄回答等語（見一審卷第一宗第九十九、
一００頁），渠就彼警詢陳述之任意性，已予否認，並主張該警
詢筆錄之記載，非出於渠真意之供述。又吳宥臻於九十四年七月
十四日偵查筆錄之錄音（影）帶（光碟），經原審查核結果，發
現並未附卷，可供勘驗。則吳女該項偵查筆錄之製作是否已依刑
事訴訟法第一百條之一規定為錄音、錄影，亦不無疑問。上訴人
之選任辯護人於原審此次更審亦執此主張吳女上開偵查筆錄有顯
不可信情形，應無證據能力（見原審上訴卷第八十一頁背面，原
審更(二)卷第五十六頁）。原判決對攸關上開審判外陳述之證據能
力有無認定之事項，未加論斷說明，乃遽採為本件科刑判決之基
礎，應有理由不備之違失。以上，或係上訴意旨所指摘，或為本
院得依職權調查之事項，應認原判決仍有撤銷發回更審之原因。
據上論結，應依刑事訴訟法第三百九十七條、第四百零一條，判
決如主文。
中    華    民    國  九十七  年    六    月    五    日
                      最高法院刑事第四庭
                          審判長法官  張  淳  淙
                                法官  劉  介  民
                                法官  張  春  福
                                法官  蔡  彩  貞
                                法官  吳  信  銘
      本件正本證明與原本無異
                                      書  記  官
中    華    民    國  九十七  年    六    月   十一   日
                                                 H


司法院資訊處製作；財團法人民間司法改革基金會備份。
